臺灣高等法院臺南分院民事裁定
111年度國抗字第1號
抗  告  人  蔡永取  
上列抗告人因與相對人經濟部水利署第五河川局間就請求國家賠
償事件，聲請訴訟救助，對於中華民國110年11月29日臺灣嘉義
地方法院所為裁定（110年度救字第24號），提起抗告，本院裁
定如下：
    主  文
抗告駁回。
抗告訴訟費用由抗告人負擔。
    理  由
一、抗告意旨略以：相對人於民國（下同）92年間辦理土地徵收
    施作工程，使其受有損害，自應依國家賠償法負起賠償責任
　　。其無任何收入，無法支付裁判費，已提出嘉義市政府109
    年度綜合所得稅資料清單（結果查無資料），依全國財產稅
    總歸戶財產查詢清單（下稱查詢清單）所示房屋、土地現值
    為新臺幣（下同）86,400元、1,554,000元，係全家所需，
    不能貸款，其無力支出訴訟費用，原審駁回其訴訟救助之聲
    請，顯係違誤，請求廢棄原裁定，准予訴訟救助等語。
二、按當事人因無資力支出訴訟費用而聲請訴訟救助者，關於無
    資力支出訴訟費用之事由，應提出可使法院信其主張為真實
    並能即時調查之證據，以釋明之，此觀民事訴訟法第109條
    第2項、第284條之規定自明。是法院調查聲請人是否無資力
    支出訴訟費用，專就聲請人提出之證據為之，如聲請人並未
    提出證據，或依其提出之證據，未能信其無資力支出訴訟費
    用之主張為真實，即應將其聲請駁回，無依職權調查之必要
    。又所謂無資力，係指窘於生活，且缺乏經濟信用者而言（
    最高法院43年度台抗字第152號裁判參照）。
三、經查，抗告人於109年間固無所得資料，有其所提出之109年
    綜合所得稅各類所得資料清單為證（見本院卷第11頁），惟
    依其提出之上開查詢清單，其名下有房屋、土地各1筆，價
    值分別為86,400元、1,554,000元，總值達1,640,400元（86
    ,400元＋1,554,000＝1,640,400），有上開查詢清單附卷可稽
    （見本院卷第9頁），非無籌措款項以支出訴訟費用之信用
    技能，即非缺乏經濟上之信用及無資力而窘於生活者，又本
    件抗告人名下既尚有不動產，即不足以釋明其窘於生活，且
    缺乏籌措款項之經濟信用，此外，抗告人又未提出其他證據
    以資釋明其窘於生活且缺乏經濟上信用，而無資力支出訴訟
    費用之情事，其所為訴訟救助之聲請，無從准許，至能否辦
    理貸款尚與本件之認定無涉，並無可採為有利於其之論據。
四、綜上所述，抗告人既非屬民事訴訟法第107條第1項前段所指
    之無資力支出訴訟費用之人，其聲請訴訟救助，不應准許。
    從而，原法院駁回抗告人訴訟救助之聲請，於法並無不合。
    抗告意旨指摘原裁定不當，求予廢棄，為無理由，應予駁回
    。
五、據上論結，本件抗告為無理由，爰裁定如主文。 
中　　華　　民　　國　　111 　年　　1 　　月　　20　　日
　　　　　　　　　民事第四庭    審判長法  官  張世展
　　　　　　　　　
                                      法  官  黃佩韻

                                      法  官  莊俊華
上為正本係照原本作成。
本裁定除以適用法規顯有錯誤為理由外，不得再抗告。如提再抗
告，應於收受送達後十日內向本院提出再抗告狀（須附繕本），
並繳納再抗告費新臺幣一千元。
提起再抗告應委任律師或具有律師資格之人之委任狀；委任有律
師資格者，另應附具律師資格證書及釋明委任人與受任人有民事
訴訟法第466條之1第1項但書或第2項所定關係之釋明文書影本。
中　　華　　民　　國　　111 　年　　1 　　月　　20　　日

                                      書記官  楊宗倫
【附註】
民事訴訟法第495條之1第2項準用同法第466條之1第1、2項規定
：
⑴對於第二審判決上訴，上訴人應委任律師為訴訟代理人。但上
  訴人或其法定代理人具有律師資格者，不在此限。
⑵上訴人之配偶、三親等內之血親、二親等內之姻親，或上訴人
  為法人、中央或地方機關時，其所屬專任人員具有律師資格並
  經法院認為適當者，亦得為第三審訴訟代理人。
民事訴訟法第466條之2第1項：
上訴人無資力委任訴訟代理人者，得依訴訟救助之規定，聲請第
三審法院為之選任律師為其訴訟代理人。